【裁判字號】    88,訴,1427
【裁判日期】    890229
【裁判案由】    公共危險等
【裁判全文】
臺灣臺北地方法院刑事判決                        八十八年度訴字第一四二七號
    公  訴  人  臺灣臺北地方法院檢察署檢察官
    被      告  丁○○
                戊○○
    共      同
    選任辯護人  楊清和
右列被告因公共危險等案件，經檢察官提起公訴（八十八年度偵字第四三三二號），
本院判決如左：
    主      文
丁○○、戊○○共同放火燒燬現供人使用之住宅，未遂，各處有期徒刑參年柒月。
丁○○其餘被訴部分無罪。
    事      實
一、丁○○、戊○○二人係夫妻；丙○○、丁○○二人則為姊妹。丁○○因與丙○○
    有房屋租賃糾紛，因而心生不滿，明知台北市○○街一五八號五樓為丙○○居住
    之處所，為現供人使用之住宅，竟基於放火燒燬現有人使用住宅之故意，於民國
    （下同）八十八年一月十四日凌晨二時五十五分許，與戊○○同至上址丙○○住
    處，趁夜深人稀之際，共同以含汽油類成分之揮發性液體，潑灑於丙○○上揭住
    處之大門處，再以明火點燃，擬放火燒燬該屋，致上址門口處起火燃燒，幸鄰居
    及時發現撲滅火勢，火勢始未燒燬丙○○上開住處亦未波及他戶而未得逞，惟仍
    造成門口腳踏墊及大門內面紗窗部分燒燬。嗣經丙○○報警後，為警循線查獲上
    情。
二、案經丙○○訴由台北市政府警察局文山第二分局報請台灣台北地方法院檢察署檢
    察官偵查起訴。
    理      由
壹、有罪部分：
  一、訊據被告丁○○、戊○○二人均矢口否認有放火燒燬告訴人丙○○上開住處之
      犯行，均辯稱：當時渠等在家睡覺，並未前往告訴人住處；且告訴人目擊縱火
      者所需時間，遠超過縱火者脫離現場之時間，告訴人根本無法看見縱火者身影
      ，告訴人指訴渠等涉有嫌疑顯係設詞誣攀，渠等絕無為縱火犯行；再告訴人樓
      梯處已有滅火器，何須至陽台取用滅火器云云。被告戊○○並辯稱：剪頭髮係
      因工作有此需要，並非畏罪云云。
  二、然查：右開事實，迭據告訴人丙○○於警訊、偵訊及本院審理中指訴綦詳，核
      與被害人即告訴人之夫甲○○指述「發生火災時，我與我太太都在睡覺，聽到
      有人按門鈴按得很急促，我起來開門一看，門外火勢很大，我太太便馬上到陽
      台去拿滅火器，我家滅火器前後各有一個，前面的放在陽台：：後來我太太看
      我拉滅火器之拴子拉不開，便急忙跑去打電話報警，然後外面的鄰居就把火滅
      了，接著警察就來了。：：我沒有看到縱火的人，但是我太太有看到。且滅火
      器在我們大樓五樓以下每戶均有配置，在樓梯間還有三個：：」之情節相符（
      見偵查卷第六頁、本院八十八年十二月十六日訊問筆錄）；復據證人即當場目
      擊被告二人步出告訴人樓下住處之乙○○結稱：「我見到一個女的自大樓大門
      走出來，後面跟著一個男的：：我以前沒見過他們：：（問：該處照亮程度？
      ）很亮，該處有電燈」、「（問：當時見到的確係被告二人？）除非世上有另
      一人與丁○○長的一模一樣。那個男的頭髮是長的，中等身材。看到的女子確
      係丁○○無誤」等情（見偵查卷第八頁反面、第九頁、第三十六頁、本院八十
      八年十二月十六日訊問筆錄），證人朱哲毅亦證稱確有見到一男一女自該處走
      出等語（見偵查卷第五十四頁），與告訴人之指訴互核一致，矧證人乙○○目
      擊被告二人走出之處，甚為明亮，業據證人乙○○證述在卷，於警訊、偵訊及
      本院調查時均堅指當日所見之人確係被告二人無訛，甚或連被告戊○○剪髮之
      後，仍可認出其輪廓、面貌進而指認之，再其與被告二人既不相識，復無仇怨
      ，於本案中僅係證人之立場，斷無錯認及設詞誣陷被告二人之理，是被告二人
      所辯當日未前往告訴人住處一節，顯不足採。至被告二人所辯告訴人於發生火
      災時未前往樓梯間拿取滅火器，反前往陽台處取拿滅火器，顯有違常情一節，
      矧告訴人之大門口處既已遭人縱火，鐵門之紗門處復已起火燃燒，業據告訴人
      及被害人甲○○陳述在卷，復有照片足稽，衡情告訴人自無法打開鐵門，越過
      門口之燃燒區域，再前往樓梯處取用滅火器滅火，是被告此節辯詞，顯有違常
      理，殊不足採。又被告二人所辯告訴人目擊縱火者所需時間，遠超過縱火者脫
      離現場之時間，因此告訴人根本無法看見縱火者身影一節，蓋告訴人前揭景後
      街住處，含公共設施僅三十點八坪，室內坪數約二十三、四坪左右，業據被害
      人甲○○陳述在卷（見本院八十八年十二月十六日訊問筆錄），參以甲○○所
      繪居家位置圖，其主臥室距離門口並不遙遠，況縱火者於縱火後即行離去者有
      之，嗣起火燃燒後復行離去者有之，待火勢燃燒達其目的後離去者有之，在現
      場觀望者有之，不一而足，被告僅單純以縱火所需之時間及告訴人發現起身之
      時間遽以認定告訴人目擊縱火者所需時間，遠超過縱火者脫離現場之時間，不
      可能見到縱火者一節，尚嫌率斷，委不足採。衡之被告丁○○於警訊中供承最
      後一次前往告訴人住處係八十七年七月之前，八十八年未曾前往告訴人住處（
      見偵查卷第十二頁）在卷；被告戊○○於警訊中先供稱最近前往告訴人住處係
      三年前（約八十五年左右），嗣改稱於八十八年一月二十三日晚上八時左右曾
      與其妻丁○○走到告訴人住處大門處又回頭，再改稱係八十八年一月十三日晚
      上曾與其妻前往告訴人住處樓下（見偵查卷第十四至十六頁），二人所言前後
      多所矛盾；承辦警員賴茂進於偵查中復證稱被告二人對不在場證明供述確有不
      一致情形（見偵查卷第四十七頁）；參以戊○○對於自身頭髮之長度，警訊中
      稱係十一公分左右長度，在八十八年一月二十一日晚上剪掉頭髮（見偵查卷第
      十五頁），偵訊中改稱係七、八公分長度，本院審理中又稱伊一直留小平頭，
      長度約一公分，於八十八年一月十四日後確實有剪過頭髮云云（見本院八十八
      年十月二十一日訊問筆錄），被告戊○○雖將長髮剪短，證人乙○○於不知被
      告剪短頭髮之情況下，仍可指認無訛，綜上各情，被告二人所辯均無非圖卸刑
      責之詞，不足採信。此外，復有現場照片七幀、台北市政府消防局火災原因調
      查報告書、台北市政府消防局火災證物鑑定報告書、火災出勤觀察記錄等件在
      卷足憑。本案罪證明確，被告二人放火燒燬告訴人之住宅而未遂犯行已堪認定
      ，應予依法論科。又因本案事證已臻明確，被告聲請履勘現場，已無礙於事實
      之認定，本院認核無調查之必要，附此敘明。
  三、被告丁○○、戊○○放火欲燒燬告訴人丙○○之住宅，經告訴人之鄰居發現後
      與告訴人合力將火撲滅，核渠等所為，均係犯刑法第一百七十三條第三項、第
      一項之放火燒燬現供人使用之住宅未遂罪。被告二人間就放火燒燬現供人使用
      住宅未遂之犯行，有犯意之聯絡及行為之分擔，均為共同正犯。被告二人放火
      燒告訴人丙○○上開住處後，因告訴人及其鄰居及時撲滅，而僅燒燬大門之腳
      踏墊及大門內面紗窗部分，尚不至燒燬告訴人住處而致令不堪使用，依刑法第
      二十五條第一項規定，屬未遂犯，應依同法第二十六條前段規定，按既遂犯之
      刑減輕之。查刑法第一百七十三條第一項之法定刑為無期徒刑或七年以上有期
      徒刑，故依刑法第六十五條第二項、第六十六條前段規定，無期徒刑減為七年
      以上有期徒刑，有期徒刑則減輕其刑二分之一。爰審酌被告二人並無前科、犯
      罪之動機、目的、手段、燒燬之物品價值、縱火行為對社會所生之危害甚大，
      渠等犯罪後之態度暨告訴人之夫甲○○於本院調查時表明願意原諒被告，請求
      從輕量刑等一切情狀，量處如主文所示之刑，以示懲儆。
貳、無罪部分
  一、公訴意旨另以：被告丁○○因與丙○○有房屋租賃糾紛，於八十七年十一月中
      旬某日，打電話至丙○○台北市○○街一五八號五樓住處，揚言「妳這個三八
      ，看妳怎麼死，要妳死的很難看」等語，言詞恐嚇丙○○，使其心生畏懼，因
      認被告丁○○涉有刑法第三百零五條之恐嚇危害於安全罪嫌云云。
  二、按犯罪事實應依證據認定之，無證據不得推定其犯罪事實。又不能證明被告犯
      罪者，應諭知無罪之判決，刑事訴訟法第一百五十四條、第三百零一條第一項
      分別定有明文。次按事實之認定，應憑證據，如未能發現相當證據，或證據不
      足以證明，自不能以推測或擬制之方法，為裁判基礎（最高法院四十年臺上字
      第八六號判例參照）。又認定犯罪事實，所憑之證據，雖不以直接證據為限，
      間接證據亦包括在內，然無論直接或間接證據，其為訴訟上之證明，須於通常
      一般之人均不致於有所懷疑，而得確信其為真實之程度者，始得據之為有罪之
      認定，倘其證明尚未達到此一程度，而有合理性懷疑之存在時，即無從為有罪
      之認定，此亦有最高法院七十六年臺上字第四九八六號判例可資參照。再告訴
      人之告訴，本以使被告受刑事訴追為目的，故其陳述是否與事實相符，自應調
      查其他證據，以資審認。（最高法院六十九年臺上字第一五三一號判決參照）
  三、本件公訴人認被告丁○○涉有前開恐嚇危害於安全犯行，無非以告訴人丙○○
      之指訴為唯一論據。訊之被告丁○○堅決否認有恐嚇危害於安全之行為，辯稱
      ：並未打電話恐嚇告訴人，都是告訴人打電話給伊等語。經查，此部分之犯行
      ，告訴人已陳明因事出突然並未錄音存證（見偵查卷第五頁、第三十六頁反面
      ），亦即除告訴人之指訴外，確無其他任何證據足資證明被告丁○○有恐嚇危
      害於安全之犯行，告訴人與被告丁○○復素有嫌隙，是顯難僅憑告訴人片面之
      指訴遽而認定被告丁○○確有此部分之犯行。此外，本院復查無其他積極證據
      足資證明被告丁○○有何恐嚇危害於安全之犯行，不能證明渠犯罪，因被告丁○○此部分犯行與前揭論罪科刑部分無裁判上一罪或實質上一罪之關係，本院
      自應為被告無罪之諭知，以昭公允。
據上論斷，應依刑事訴訟法第二百九十九條第一項前段、第三百零一條第一項，刑法
第二十八條、第一百七十三條第三項、第一項、第二十六條前段，判決如主文。
本案經檢察官馮成到庭執行職務。
中    華    民    國      八十九        年      二    月    二十九      日
                                      臺灣臺北地方法院刑事第四庭
                                          法  官  黃  紹  紘
右正本證明與原本無異。
如不服本判決，應於判決送達後十日內，向本院提出上訴狀。
                                          書記官  劉  新  怡
中    華    民    國      八十九        年      三    月      三        日
附錄本案論罪科刑法條全文
刑法第一百七十三條
放火燒燬現供人使用之住宅或現有人所在之建築物、礦坑、火車、電車或其他供水、
陸、空公眾運輸之舟、車、航空機者，處無期徒刑或七年以上有期徒刑。
失火燒燬前項之物者，處一年以下有期徒刑、拘役或五百元以下罰金。
第一項之未遂犯，罰之。
預備犯第一項之罪者，處一年以下有期徒刑、拘役或三百元以下罰金。


司法院資訊處製作；財團法人民間司法改革基金會備份。
